【裁判字號】    95,訴,2146
【裁判日期】    951208
【裁判案由】    搶奪等
【裁判全文】
臺灣高雄地方法院刑事判決              95年度訴字第2146號
公  訴  人  臺灣高雄地方法院檢察署檢察官
被      告  乙○○
                    （
上列被告因搶奪等案件，經檢察官提起公訴（95年度偵字第3124
號），本院判決如下：
    主  文
乙○○意圖為自己不法之所有，而搶奪他人之動產，處有期徒刑
捌月。又竊盜，處有期徒刑伍月；扣案之機車鑰匙壹支，沒收之
。又意圖為自己不法之所有，以詐術使人將本人之物交付，處有
期徒刑參月。應執行有期徒刑壹年貳月；扣案之機車鑰匙壹支，
沒收之。
    事  實
一、乙○○於民國95年1 月10日15時57分許，進入高雄市○○區
    ○○街85巷15號「萊爾富超商」內，向店員甲○○表示欲購
    買香煙，甲○○即取出價值新台幣（下同）500 元之七星牌
    香煙1 條（含贈品煙灰缸1 個）置於櫃台上等候乙○○付錢
    結帳，乙○○乃徵詢甲○○可否先給香煙，待其返家拿錢再
    付款，經甲○○嚴詞拒絕後，乙○○竟意圖為自己不法之所
    有，乘甲○○不及防備之際，徒手自櫃台上取走上開香煙及
    煙灰缸後逃逸。
二、乙○○明知已無資力，竟意圖為自己不法之所有，於95年1
    月10日18時許，進入高雄市○○區○○街22號「華志購物超
    商」內，向該店老闆丙○○表示欲購買香煙，丙○○不疑有
    他，誤認乙○○有資力購買，遂取出價值500 元之七星牌香
    煙1 條交予乙○○，乙○○即佯稱須返家拿錢，隨走出店外
    轉往該超商隔壁公寓上樓，丙○○因等候多時未見乙○○下
    樓付款，始知受騙。
三、乙○○意圖為自己不法之所有，於95年1 月11日11時許，在
    在高雄市前鎮區○○○路947 巷5 號旁，以自備之機車鑰匙
    1 支插入周麗萍所有車牌號碼YTQ ─593 號機車電源鎖，啟
    動機車駛離現場，竊得後供己騎用。嗣為警於同年月14日11
    時10分許，在高雄市○○區○○路44巷巷口查獲並扣得上開
    機車（已發還周麗萍）及機車鑰匙1 支，再循線查獲乙○○
    上開搶奪及詐欺犯行，而悉全情。
四、案經高雄市政府警察局小港分局報告臺灣高雄地方法院檢察
    署檢察官偵查起訴。
    理  由
壹、證據能力部分：
一、按被告以外之人於偵查中向檢察官所為陳述，除顯有不可信
    之情況者外，得為證據，刑事訴訟法第159 條之1 第2 項定
    有明文。偵查中對被告以外之人所為之偵查筆錄，性質上係
    屬傳聞證據。惟現階段刑事訴訟法規定檢察官代表國家偵查
    犯罪、實施公訴，依法其有訊問被告之權，證人且須具結，
    而實務運作時，檢察官偵查中向被告以外之人所取得之陳述
    ，原則上均能遵守法律規定，不致違法取供，其可信度極高
    ，職是，被告以外之人前於偵查中已具結而為證述，除反對
    該項供述得具有證據能力之一方，已釋明「顯有不可信之情
    況」之理由外，不宜以該證人未能於審判中接受他造之反對
    詰問為由，即遽指該證人於偵查中之陳述不具證據能力。查
    本件證人即被害人丙○○、甲○○於檢察官偵查中為陳述（
    見偵卷第12至13頁、第30至31頁），並無證據顯示檢察官在
    偵查時有不法取供之情形，亦查無證據顯示上開證述有顯不
    可信之情況，依上開說明，證人丙○○、甲○○之證言自均
    具有證據能力，合先敘明。
二、按被告以外之人（包括證人、鑑定人、告訴人、被害人及共
    同被告等）於審判外之陳述雖不符刑事訴訟法第159 條之1
    至之4 等4 條之規定，而經當事人於審判程序同意作為證據
    ，法院審酌該言詞陳述或書面陳述作成時之情況，認為適當
    者，亦得為證據，刑事訴訟法第159 條之5 定有明文。立法
    意旨在於傳聞證據未經當事人之反對詰問予以核實，原則上
    先予排除。惟若當事人已放棄反對詰問權，於審判程序中表
    明同意該等傳聞證據可作為證據，基於尊重當事人對傳聞證
    據之處分權，及證據資料愈豐富，愈有助於真實發見之理念
    ，且強化言詞辯論主義，使訴訟程序得以順暢進行，上開傳
    聞證據亦均具有證據能力。查證人即被害人周麗萍、丙○○
    （警卷第7 頁至8 頁、第11頁至12頁）於警詢中之陳述、高
    雄縣政府警察局小港分局搜索扣押筆錄（警卷第14至16頁）
    高雄縣政府警察局小港分局扣押物品目錄表（見警卷第17頁
    ）及贓物認領保管單（警卷第19頁），其性質雖均屬傳聞證
    據，查無符合同法第159 條之1 至之4 等前4 條之情形，惟
    渠等所為之上開警詢筆錄內容，業經被告、檢察官於審判程
    序同意作為證據，本院審酌上開筆錄作成時，並無不當取供
    之情形，且距離案發時間較近，記憶較為清晰，而上開書面
    陳述之作成亦無外力之不當影響，是本院認為以之作為本案
    之證據亦屬適當，是上揭言詞及書面陳述均具有證據能力。
貳、實體部分：
一、訊據被告就犯罪事實二、三之犯行均坦承不諱，惟就犯罪事
    實一部分僅坦承有取走被害人甲○○放置於櫃台上之香煙，
    矢口否認有何搶奪犯行，辯稱：伊有向甲○○說事後要拿錢
    給她，甲○○有同意，而且還另外贈送一個煙灰缸，伊僅有
    詐騙甲○○之事實，並無搶奪犯行云云。經查：
(一)犯罪事實二、三所示之犯行，業經被告坦承不諱，核與證人
    即被害人丙○○於警詢、偵查中之證述（見警卷第11頁至12
    頁、偵卷第12至13頁）、證人即被害人周麗萍於警詢之證述
    （警卷第7 頁至8 頁）相符，並有高雄縣政府警察局小港分
    局搜索扣押筆錄（見警卷第14至16頁）、高雄縣政府警察局
    小港分局扣押物品目錄表（機車鑰匙1 把、YTQ-593 機車1
    輛，見警卷第17頁）、被害人周麗萍領回YTQ-593 機車之贓
    物認領保管單1 紙（見警卷第19頁）、蒐證照片3 張（見警
    卷第28頁）在卷可憑，足見被告白，核與事實相符，堪予採
    為論罪之基礎。
(二)被告雖辯稱有向被害人甲○○表示嗣後再來付款，其經被害
    人甲○○同意始拿取七星牌香煙1 條離開，僅後來未返回付
    款云云。惟證人甲○○於偵查中已明確證述：「當時我在櫃
    台，該男子說要買1 條七星牌香煙，我就將香煙放在櫃台上
    要結帳，他說沒有帶錢，他家住隔壁，叫我香煙先給他，他
    等一下再把錢拿來，他就要將香煙拿走，我告訴他不方便，
    但他仍然將香煙拿走，走到外面，…我確定我沒有將香煙交
    給他，我只是將香煙放在櫃台上要他結帳，是他自行將香煙
    拿走，…他拿了香煙就從門口走出去，我來不及制止他」等
    語明確（見偵查卷第30頁），並有現現場錄影帶畫面3 張（
    見警卷第29頁）在卷可憑，是被告辯稱有經被害人甲○○同
    意始取走香煙云云，顯係卸責之詞，不足採信。按刑法第32
    5 條第1 項之搶奪罪，以意圖為自己或第三人不法之所有，
    而搶奪他人之動產為構成要件，此所稱搶奪，指乘人不備或
    不及抗拒之際，以不法之腕力，將原在他人實力支配下之動
    產，予以公然掠取而移置於自己實力支配下之行為；另竊盜
    罪必須行為人乘人不知，竊取他人動產始足當之，亦即行為
    人在主觀上有不欲人知而取之意，在客觀上有乘人不知，而
    在隱匿情況下所為之型態；而詐欺罪則必須行為人以詐術使
    人陷於錯誤而交付財物為要件。查本件被告係經店員即被害
    人甲○○明白表示須先付款始可取走香煙，被告竟未經同意
    即公然在被害人甲○○之注視之下拿取香煙直接離去，被害
    人甲○○無從制止而聽其離去，是被告主觀上並無隱匿盜取
    行為之意，即與竊盜之構成要件有間，又依證人即被害人甲○○前揭證詞，足認被害人甲○○並未陷於錯誤，亦未有主
    動交付香煙予被告之情，則被告辯稱其僅係詐騙被害人甲○○之財物云云，核其所為亦與詐欺取財之構成要件不符，是
    以，被告此部分犯行，顯係基於不法所有意圖，利用被害人
    甲○○已經將香煙放置在櫃台上準備請其付款結帳之際，乘
    被害人甲○○不及防備之情形下，強行奪取七星牌香煙1 條
    ，且於被害人甲○○無從制止阻擋之情況下，逕行離去，自
    應符合搶奪罪之乘人不及防備而公然掠取財物之要件甚明。
(三)綜上所述，被告前揭被訴犯行，均堪認定。從而，本件事證
    明確，應予依法論科。
二、論罪科刑：
(一)查被告行為後，如附表所示之相關法律均業經變更，並俱於
    95年7 月1 日施行，玆經整體比較結果，裁判時法並未較為
    有利，從而依刑法第2 條第1 項規定，自應適用各該行為時
    法，亦即修正前法，合先指明。
(二)是核被告所為，係犯修正前刑法第325 條之搶奪罪、同法第
    339 條第1 項之詐欺取財罪、同法第320 條第1 項之竊盜罪
    。被告所犯上開3 罪，犯意各別，行為互殊，應予分論併罰
    。爰審酌被告正值壯年，不思以正當途徑賺取應得之報酬，
    竟分別以詐欺、竊盜及搶奪之不法手段取得財物，惡性非輕
    ，且於犯後僅坦承部分犯行，就搶奪部分仍猶飾詞狡辯，犯
    後態度不佳，惟念及被害人周麗萍之財物業已領回，以及被
    告犯罪之手段尚非重大，被害人所受之損害非鉅等一切情狀
    ，分別量處如主文所示之刑，並定其應執行之刑，以示懲儆
    。
(三)末按從刑附屬於主刑，除法律有特別規定者外，依主刑所適
    用之法律（最高法院95年第8 次刑事庭會議決議參照），尚
    無比較新舊法之問題。查本件扣案之機車鑰匙1 支，係被告
    所有供本件竊盜犯行所用之物，業據被告坦認在卷（見警卷
    第2 頁、偵卷第13頁），應併依修正前刑法第38條第1 項第
    2 款規定，宣告沒收之。
據上論斷，應依刑事訴訟法第299 條第1 項前段、刑法第2 條第
1 項前段、修正前刑法（下同）第320 條第1 項、第325 條第1
項、第339 條第1 項、第38條第1 項第2 款、第51條第5 款，罰
金罰鍰提高標準條例第1 條前段，判決如主文。
本案經檢察官丁○○到庭執行職務。
中    華    民    國    95    年    12    月    8     日
                  刑事第十二庭  審判長法  官  施柏宏
                                      法  官  洪能超
                                      法  官  林書慧
以上正本證明與原本無異。
如不服本判決，應於判決送達後10日內，向本院提出上訴狀。
中    華    民    國    95    年    12    月    8     日
                                      書記官  鍾錦祥
附錄本件論罪科刑法條：
《修正前中華民國刑法第320 條第1 項》
意圖為自己或第三人不法之所有，而竊取他人之動產者，為竊盜
罪，處5 年以下有期徒刑、拘役或5 百元以下罰金。
《修正前中華民國刑法第325 條第1 項》
意圖為自己或第三人不法之所有，而搶奪他人之動產者，處6 月
以上5 年以下有期徒刑。因而致人於死者，處無期徒刑或7 年以
上有期徒刑，致重傷者，處3 年以上10年以下有期徒刑。
《修正前中華民國刑法第339 條第1 項》
意圖為自己或第三人不法之所有，以詐術使人將本人或第三人之
物交付者，處5 年以下有期徒刑、拘役或科或併科1 千元以下罰
金。
附表：
┌──────┬─────────────┬─────────────┬───────┬────┐
│相關變更條文│行為時法（下稱舊法）之內容│裁判時法（下稱新法）之內容│比  較  理  由│備    註│
├──────┼─────────────┼─────────────┼───────┼────┤
│【罰金刑貨幣│依法律應處罰金、罰鍰者，就│中華民國94年1 月7 日法修正│刑法之貨幣單位│經依現行│
│單位之變更】│其原定數額得提高為2 倍至10│施行後，刑法分則編所定罰金│由「元（指銀元│法規所定│
│罰金罰鍰提高│倍（刑法乃係定明10倍）。第│之貨幣單位為新臺幣。94年1 │）」變更為「新│貨幣單位│
│標準條例第1 │1 條所定得提高倍數之規定，│月7 日刑法修正時，刑法分則│臺幣」，且刑法│折算新臺│
│條前段、第5 │於本條例修正後制定之法律，│編未修正之條文定有罰金者，│分則之罰金數額│幣條例第│
│條→刑法施行│不適用之；本條例修正前公布│自94年1 月7 日刑法修正施行│，亦視該分則先│2 條之規│
│法第1 之1 條│之法律，於本條例修正後修正│後，就其所定數額提高為30倍│前曾修正與否，│定折算後│
│第1 項、第2 │其罰金罰鍰數額或法律經全部│。但72年6 月26日至94年1 月│而分別提高3 或│等值，是│
│項          │修正而其罰金罰鍰數額未予變│7 日新增或修正之條文，就其│30倍。        │以新法並│
│            │更者，亦同。              │所定數額提高為3 倍。      │              │未較有利│
├──────┼─────────────┼─────────────┼───────┼────┤
│刑法第33條第│罰金：（銀元）1 元以上。  │罰金：新臺幣1000元以上，以│罰金刑之下限，│舊法有利│
│5 款：罰金刑│                          │百元計算之。              │由銀元10元（依│        │
│下限變更    │                          │                          │前述也提高10倍│        │
│            │                          │                          │）即新臺幣30元│        │
│            │                          │                          │，提高為新臺幣│        │
│            │                          │                          │1000元。      │        │
├──────┼─────────────┼─────────────┼───────┼────┤
│第51條第5 款│宣告多數有期徒刑者，於各刑│宣告多數有期徒刑者，於各刑│多數有期徒刑定│舊法有利│
│：多數有期徒│中之最長期以上，各刑合併之│中之最長期以上，各刑合併之│其應執行之刑之│        │
│刑，定其應執│刑期以下，定其刑期。但不得│刑期以下，定其刑期。但不得│上限，由20年提│        │
│行之刑之變更│逾20年。                  │逾30年。                  │高為30年。    │        │
╠══════╪═════════════╧═════════════╧═══════╧════╡
║整體比較結果│舊法有利。                                                                      │
╚══════╧════════════════════════════════════════╛


司法院資訊處製作；財團法人民間司法改革基金會備份。
